【裁判字號】    97,台上,5554
【裁判日期】    971106
【裁判案由】    殺人未遂
【裁判全文】
最高法院刑事判決            九十七年度台上字第五五五四號
上  訴  人  甲○○
                    41號（送達代收人  許巍騰律師
上列上訴人因殺人未遂案件，不服台灣高等法院中華民國九十四
年十二月十六日第二審判決（九十四年度上訴字第二六四０號，
起訴案號：台灣桃園地方法院檢察署九十三年度偵字第六五六號
），提起上訴，本院判決如下：
    主  文
上訴駁回。
    理  由
按刑事訴訟法第三百七十七條規定，上訴於第三審法院，非以判
決違背法令為理由，不得為之。是提起第三審上訴，應以原判決
違背法令為理由，係屬法定要件。如果上訴理由書狀並未依據卷
內訴訟資料，具體指摘原判決不適用何種法則或如何適用不當，
或所指摘原判決違法情事，顯與法律規定得為第三審上訴理由之
違法情形，不相適合時，均應認其上訴為違背法律上之程式，予
以駁回。本件上訴人甲○○上訴意旨略稱：(一)、原判決採取證人
A6（係依證人保護法受保護之證人，其姓名、年籍均詳卷）於第
一審所供其於民國九十二年五月三十一日上午，由桃園縣桃園市
○○路三六六號「世紀舞廳」內之監視器螢幕上，看到上訴人及
一群年輕人（下稱上訴人等）聚集在該舞廳隔著馬路之對面早餐
店，嗣被害人鄭園瑞於步出該舞廳時，即遭上訴人等持刀、棍砍
殺等語，資為認定上訴人有參與砍殺鄭園瑞之犯行。但證人A1（
係依證人保護法受保護之證人，其姓名、年籍均詳卷）在第一審
卻證陳「世紀舞廳」之監視器因係從四十五度之方向攝影，僅能
監視該舞廳樓下前面之一半馬路，無法監看馬路對面之情形。倘
A1所證屬實，A6證陳其由上開監視器可以看到上訴人等在「世紀
舞廳」對面之早餐店聚集，即不足採信，原審未就前開監視器監
看範圍可否達於該早餐店乙情，加以調查，遽採A6上揭證言為證
，復未說明前開A1有利於上訴人證詞不足採之理由，自嫌調查未
盡及理由不備。(二)、鄭園瑞、A1、A2（係依證人保護法受保護之
證人，其姓名、年籍均詳卷）及A6均陳稱參與持刀、棍砍殺鄭園
瑞之人中，有位綽號「阿賞」者，而綽號「阿賞」之真實姓名為
「張政賞」，該「張政賞」對上訴人究有無參與砍殺鄭園瑞等情
，應知之甚詳，原審未向有關單位調取「張政賞」之口卡，俾查
出「張政賞」之住所，再予傳喚，以究明案情，亦有調查未盡之
違誤。(三)、原判決係以證人A2於第一審證稱砍殺鄭園瑞那批人係
由上訴人帶頭，此與A3（係依證人保護法受保護之證人，其姓名
、年籍均詳卷）所證參與砍殺鄭園瑞之綽號「阿賞」係上訴人之
小弟，互核相符，據謂綽號「阿賞」既僅係上訴人之小弟，若非
上訴人指揮授意，其何能於約二小時內即聚集高達五、六十人前
往尋仇。然上訴人已否認其為帶頭之大哥，而依A2之陳述，其係
以上訴人等每次前往「世紀舞廳」消費時，均係由上訴人付帳，
憑以臆測上訴人係該批人之大哥，並非以其實際經驗為基礎，原
判決採A2前開陳述為證，難認適法。(四)、被害人徐睿軍於第一審
已證稱警方於警詢時僅以上訴人一人之照片，供其指認是否即係
於九十二年六月五日零時三十分許，在「世紀舞廳」樓下電梯門
口持刀對其砍殺之人，並告知該照片上之人即係嫌犯，警方所為
已屬不當誘導，且徐睿軍於第一審審理時，初稱其無法確認係該
照片上之人砍殺伊，旋又稱尚可確定，前後陳述不一，顯無法明
白指認係上訴人所為，復查無其他證據足認上訴人有此部分之犯
行，原判決仍依憑徐睿軍之供述作為論罪依據，並屬違法云云。
惟查：原判決綜合全案卷證資料，本於事實審法院職權之推理作
用，認定上訴人確有其事實欄所載之犯行，因而撤銷第一審諭知
上訴人無罪之判決，依想像競合犯規定，從一重改判論處上訴人
共同連續殺人未遂罪刑（量處有期徒刑九年六月），已依據卷內
資料，說明其所憑之證據及認定之理由，所為論斷，亦俱有卷證
資料可資覆按。對警方於警詢時雖僅提示上訴人一人之照片供徐
睿軍指認是否即係持刀砍殺之嫌犯，徐睿軍該項指認如何之非出
於他人誘導而足堪採憑；徐睿軍於警詢及偵查時均已明確指認上
訴人係帶頭持刀、棍砍殺伊之人，所為證述如何較諸其嗣於第一
審中就此前後不一之陳述，為可採信，亦皆已詳加說明。上訴意
旨對於原判決所為前揭論斷，究有何違背經驗法則或論理法則之
違法情形，並未依據卷內資料為具體之指摘，上訴意旨(四)仍執陳
詞，徒以徐睿軍於警詢時對其指認，係出於警方誘導；徐睿軍嗣
於第一審中就其是否對伊砍殺之人，前後陳述不一，顯無法明確
指認云云，據以指摘原判決採徐睿軍之指證資為論罪依據為違背
法令，係以自己之說詞，對原審採證認事之適法職權行使，並已
於判決內說明之事項，漫事指摘，復為單純之事實上爭辯，依首
開說明，自非適法之第三審上訴理由。且按：(一)、依卷內資料，
A6於第一審係證稱：「（九十二年五月三十一日發生的事情是否
記得？）記得」、「（那天發生何事？）我有一個朋友在世紀（
舞廳）裡面被甲○○那邊的人打」、「後來甲○○他們好像有聚
集在（舞廳）樓下」、「（你為什麼說好像？）因為我是從（監
視器）螢幕那邊看到，而且也有舞客上來跟我們說，在『世紀舞
廳』對面好像有聚集了很多人，而且那些人是之前在舞廳那邊鬧
事的人」、「（你從螢幕上看到什麼？）我從螢幕裡面有看到甲
○○及一群年輕人」、「（他們在做什麼事情？）他們聚集在對
面」、「（你所說的對面在哪裡？）『世紀舞廳』樓下的對面，
就是隔著馬路」、「（你看到他們聚集之後發生什麼事情？）我
看到他們聚集之後，後來有人從舞廳下去，我從監視螢幕裡面看
到有人被砍」、「（在什麼地方被砍？）『世紀舞廳』樓下」、
「（你剛剛說他們聚集在對面馬路，也就是他們跑過馬路來砍？
）是的」、「（你說五月三十一日早上那天，你看到他們聚集在
對面，是否就在銀行那裡？）不是，是在早餐店那裡」、「（螢
幕上可以看到早餐店嗎？）看不到，因為螢幕只能看到馬路的一
半再過去一點點，所以他們在那邊聚集我看得到，但從螢幕裡面
看不到早餐店」、「要砍之前、還有砍的時候，甲○○都有跑過
來吆喝」（見第一審卷第三宗第七十四頁至第七十七頁、第八十
九頁、第九十頁）。依A6前開所述，其自「世紀舞廳」之監視器
螢幕上，雖看不到該舞廳對面之早餐店，但由舞客之告知，及當
時監視器螢幕顯示有人（即鄭園瑞）於步出該舞廳樓下時，即遭
在馬路對面之一群人跨越馬路予以砍殺，上訴人亦前往吆喝，因
而得以知悉上訴人等當時係在早餐店前聚集等情，核與A1在第一
審證陳「世紀舞廳」之監視器係從四十五度之方向攝影，僅能監
視該舞廳樓下前面一半馬路，無法監看馬路對面之情形等語（見
第一審卷第三宗第五十二頁），尚非齟齬不一，上訴意旨(一)未就
A6前開證述意旨為整體之觀察，僅片面斷取其所述「我從螢幕裡
面有看到甲○○及一群年輕人」及「他們聚集在對面」、「是在
早餐店那裡」等語，遽謂A6所證與A1前揭之證詞不相符合，所證
不足採信云云；又A2於第一審係就其如何親眼目睹上訴人數次帶
同二、三十個人至「世紀舞廳」跳舞，每次均由上訴人帶頭、付
帳並坐於中間位置等情形而為陳述，係以實際經驗為基礎之證述
，上訴意旨(三)，指稱A2前開所述為傳聞證據云云，即均與卷內資
料不相符合，顯非依據卷內資料執為指摘，自非可認係上訴第三
審之適法理由。(二)、依卷存筆錄所載，證人即「世紀舞廳」之負
責人鄭彩雲已證陳「世紀舞廳」約於九十三年十一月十五日全部
重新裝潢，店內所有監視器亦已更新，舊有監視錄影帶並經重複
使用等語（見第一審卷第三宗第一一五頁、第一一六頁），已無
從再由勘驗案發時「世紀舞廳」之監視器，以查明該監視器監看
之範圍；又上訴人始終否認有本件連續殺人未遂犯行，並稱其雖
認識綽號「阿賞」之朋友，但不知其真實姓名，亦無法與之聯絡
。而原審依卷內證據，既認本件上訴人與綽號「阿賞」等人共同
連續持刀、棍砍殺鄭園瑞及徐睿軍、余宗陽、羅昱凱等人未遂之
事實已臻明瞭，無再調取「張政賞」口卡及傳喚「張政賞」到場
，以為無益調查之必要，按之刑事訴訟法第一百六十三條之二第
二項第一款、第三款規定，亦無上訴意旨(一)、(二)所指調查未盡之
違法。綜上所述，本件上訴意旨所指，與法律規定得為第三審上
訴理由之違法情形不相適合，其上訴違背法律上之程式，應予駁
回。又原判決就上訴人所犯連續殺人未遂罪，與綽號「阿賞」等
姓名、年籍不詳之成年男子數人有犯意聯絡及行為分擔，應成立
共同正犯等情，既於事實及理由欄內，分別有所認定及說明，據
上論結欄亦引用刑法第二十八條之條文，其主文雖漏載「共同」
二字，但並不影響判決結果，併此敘明。
據上論結，應依刑事訴訟法第三百九十五條前段，判決如主文。
中    華    民    國  九十七  年   十一   月    六    日
                      最高法院刑事第七庭
                          審判長法官  謝  俊  雄
                                法官  陳  世  雄
                                法官  魏  新  和
                                法官  吳  信  銘
                                法官  徐  文  亮
      本件正本證明與原本無異
                                      書  記  官
中    華    民    國  九十七  年   十一   月   十一   日
                                                Ａ


司法院資訊處製作；財團法人民間司法改革基金會備份。
